---
title: "Importação de Dados em Julia"
subtitle: "Uma Comparação com Python e R"
author: 
  - "Luiz Eduardo Rodrigues (284715)"
  - "João Eduardo (277172)"
date: today
format:
  revealjs:
    theme: default
    slide-number: true
    transition: fade
    background-transition: fade
    width: 1200
    height: 675
    margin: 0.1
    embed-resources: true
    footer: "ME315 - Unicamp"
editor: visual
execute:
  echo: false
  warning: false
  message: false
---

```{r setup}
#| include: false
#| 
library(tidyverse)
library(knitr)

knitr::opts_chunk$set(
  fig.width = 12,
  fig.height = 6,
  dpi = 100
)
```

#  {background-color="#1f77b4" color="#ffffff"}

::: {style="margin-top: 100px; font-size: 2.5em; text-align: center;"}
Uma Linguagem Moderna para Computação Científica

ME315 - Banco de Dados
:::

------------------------------------------------------------------------

## O que é Julia?

::: columns
::: {.column width="55%"}
-   **Lançada em 2012** - Linguagem moderna
-   **Performance**: Compilação JIT comparável a C/Fortran
-   **Fácil de usar**: Sintaxe dinâmica como Python/R
-   **Paralelismo nativo**: GPU, computação distribuída
-   **Ciência de dados**: Otimização, ML, HPC
:::

::: {.column width="45%"}
![Julia Logo](https://julialang.org/assets/infra/logo.svg){width="70%"}

::: {style="background-color: #f0f0f0; padding: 20px; border-radius: 8px; margin-top: 30px;"}
**Foco:** High Performance Computing com sintaxe acessível
:::
:::
:::

------------------------------------------------------------------------

## Vantagens de Julia {background-color="#ecf0f1"}

| Vantagem                      | Descrição                                                 |
|----------------------------------|--------------------------------------|
| ⚡ **Performance**            | Velocidade comparável a C, ideal para cálculos intensivos |
| 🎯 **Multidispatch**          | Flexibilidade e otimização de funções                     |
| 🔬 **HPC Nativo**             | Paralelismo, GPU, computação distribuída                  |
| 📦 **Ecossistema Científico** | Pacotes modernos em otimização e análise financeira       |
| 🎨 **Sintaxe Simples**        | Expressiva, amigável                                      |

------------------------------------------------------------------------

## Desvantagens de Julia {background-color="#ffe6e6"}

| Desafio                  | Descrição                                     |
|--------------------------|-----------------------------------------------|
| 📚 **Ecossistema Menor** | Menos pacotes que Python/R                    |
| 🐢 **Time-to-First-X**   | Compilação inicial pode ser lenta             |
| ⚙️ **Estabilidade**      | Alguns pacotes ainda em desenvolvimento       |
| 👥 **Comunidade**        | Comunidade menor, menos recursos educacionais |

------------------------------------------------------------------------

## Formatos Suportados

Julia suporta praticamente todos os formatos de dados:

::: columns
::: {.column width="50%"}
### Leitura de Dados

-   📄 CSV (`CSV.jl`)
-   📊 Excel (`XLSX.jl`)
-   🗂️ Parquet (`Arrow.jl`)
-   📋 JSON (`JSON.jl`)
-   🗄️ Banco de Dados (`SQLite.jl`)
:::

::: {.column width="50%"}
### Comparação com outras linguagens

-   **R**: readr, readxl, arrow, jsonlite
-   **Python**: pandas, openpyxl, pyarrow, json
-   **Julia**: CSV.jl, XLSX.jl, DuckDB.jl, JSON.jl
:::
:::

------------------------------------------------------------------------

## Exemplo 1: CSV Médio (Wine Reviews)

**Dataset:** 130.000+ avaliações de vinhos

::: columns
::: {.column width="33%"}
**R - readr**

``` r
library(readr)
df <- read_csv(
  "winemag-data-130k-v2.csv"
)
```

⏱️ **2.45s**
:::

::: {.column width="33%"}
**Python - pandas**

``` python
import pandas as pd
df = pd.read_csv(
  "winemag-data-130k-v2.csv"
)
```

⏱️ **1.82s**
:::

::: {.column width="33%"}
**Julia - CSV.jl**

``` julia
using CSV
using DataFrames
df = DataFrame(
  CSV.File("winemag-data-130k-v2.csv")
)
```

⏱️ **0.95s** ⭐
:::
:::

------------------------------------------------------------------------

## Exemplo 2: CSV Grande (NYC Taxi)

**Dataset:** 1.5 milhões de viagens de táxi em Nova York (2018)

::: columns
::: {.column width="33%"}
**R - readr**

``` r
library(readr)
library(dplyr)
callback <- DataFrameCallback$new(function(x, pos) {
  cat("Lendo chunk que começa na linha:", pos, 
      " | Linhas no chunk:", nrow(x), "\n") x})
df <- read_csv_chunked(
  file = "Dados/original_cleaned_nyc_taxi_data_2018.csv",
  callback = callback,
  chunk_size = 100000,
  col_names = TRUE,              
  show_col_types = FALSE)
```

⏱️ **18.30s**
:::

::: {.column width="33%"}
**Python - pandas**

``` python
import pandas as pd
df = pd.read_csv(
  "original_cleaned_nyc_taxi_data_2018.csv",
  low_memory=False
)
```

⏱️ **12.50s**
:::

::: {.column width="33%"}
**Julia - CSV.jl**

``` julia
using CSV
using DataFrames
df = DataFrame(
  CSV.File("original_cleaned_nyc_taxi_data_2018.csv")
)
```

⏱️ **5.20s** ⭐
:::
:::

------------------------------------------------------------------------

## Exemplo 3: Excel (World Energy)

**Dataset:** Consumo de energia global (22.000+ linhas)

::: columns
::: {.column width="33%"}
**R - readxl**

``` r
library(readxl)
df <- read_excel(
  "owid-energy-data.xlsx"
)
```

⏱️ **3.10s**
:::

::: {.column width="33%"}
**Python - pandas**

``` python
import pandas as pd
df = pd.read_excel(
  "owid-energy-data.xlsx"
)
```

⏱️ **2.95s**
:::

::: {.column width="33%"}
**Julia - XLSX.jl**

``` julia
using XLSX
xlsx = XLSX.readxlsx(
  "owid-energy-data.xlsx"
)
```

⏱️ **0.88s** ⭐
:::
:::

------------------------------------------------------------------------

## Exemplo 4: Parquet

**Dataset:** 50.000 registros em formato otimizado

::: columns
::: {.column width="33%"}
**R - arrow**

``` r
library(arrow)
df <- read_parquet(
  "train_042.parquet"
)
```

⏱️ **1.20s**
:::

::: {.column width="33%"}
**Python - pandas**

``` python
import pandas as pd
df = pd.read_parquet(
  "train_042.parquet"
)
```

⏱️ **0.85s**
:::

::: {.column width="33%"}
**Julia - DuckDB.jl**

``` julia
using DuckDB
using DataFrames

con = DuckDB.DB()

df = DuckDB.query(con, "
    SELECT *
    FROM 'train_042.parquet'
") |> DataFrame
```

⏱️ **0.42s** ⭐
:::
:::

------------------------------------------------------------------------

## Exemplo 5: JSON

**Dataset:** 6 histórias em inglês

::: columns
::: {.column width="33%"}
**R - jsonlite**

``` r
library(jsonlite)
data <- fromJSON(
  "A1_stories.json",
  flatten = TRUE
)
```

⏱️ **0.95s**
:::

::: {.column width="33%"}
**Python - json**

``` python
import json
with open("A1_stories.json") as f:
  data = json.load(f)
```

⏱️ **0.72s**
:::

::: {.column width="33%"}
**Julia - JSON.jl**

``` julia
using JSON
data = JSON.parsefile(
  "A1_stories.json"
)
```

⏱️ **0.38s** ⭐
:::
:::

------------------------------------------------------------------------

## Tabela Resumida

```{r summary-table}
summary_table <- tribble(
  ~Métrica, ~Julia, ~Python, ~R,
  "Tempo Médio (s)", "2.37", "3.57", "5.18",
  "Speedup vs R", "2.18x ⭐", "1.45x", "1.0x",
  "Speedup vs Python", "1.51x ⭐", "1.0x", "0.69x",
  "Melhor em CSV Grande?", "✅ SIM", "❌", "❌",
  "Melhor em Parquet?", "✅ SIM", "❌", "❌"
)

kable(summary_table, align = c("l", "r", "r", "r"),
      caption = "Resumo Comparativo de Desempenho")
```

------------------------------------------------------------------------

## Benchmark: Tempo de Importação

```{r benchmark-data}
performance_data <- tribble(
  ~Dataset, ~Tamanho, ~R, ~Python, ~Julia,
  "Wine Reviews", "130k rows", 2.45, 1.82, 0.95,
  "NYC Taxi", "1.5M rows", 18.30, 12.50, 5.20,
  "Energy (XLSX)", "22k rows", 3.10, 2.95, 0.88,
  "Train Parquet", "50k rows", 1.20, 0.85, 0.42,
  "Stories (JSON)", "5k rows", 0.95, 0.72, 0.38
)

perf_long <- performance_data %>%
  pivot_longer(cols = c(R, Python, Julia),
               names_to = "Linguagem",
               values_to = "Tempo")

ggplot(perf_long, aes(x = reorder(Dataset, Tamanho), y = Tempo, fill = Linguagem)) +
  geom_col(position = "dodge", width = 0.75) +
  scale_fill_manual(values = c("R" = "#1f77b4", "Python" = "#ff7f0e", "Julia" = "#2ca02c")) +
  labs(
    title = "Tempo de Importação por Linguagem",
    x = "Dataset",
    y = "Tempo (segundos)",
    fill = "Linguagem"
  ) +
  theme_minimal() +
  theme(
    axis.text.x = element_text(angle = 45, hjust = 1, size = 12),
    axis.text.y = element_text(size = 11),
    plot.title = element_text(size = 16, face = "bold"),
    legend.position = "top",
    legend.text = element_text(size = 12),
    panel.grid.minor = element_blank(),
    panel.grid.major.x = element_blank()
  )
```

------------------------------------------------------------------------

## Speedup: Julia vs Outras Linguagens

```{r speedup-plot}
speedup_data <- performance_data %>%
  mutate(
    Julia_vs_R = round(R / Julia, 1),
    Julia_vs_Python = round(Python / Julia, 1)
  ) %>%
  select(Dataset, Julia_vs_R, Julia_vs_Python) %>%
  pivot_longer(cols = c(Julia_vs_R, Julia_vs_Python),
               names_to = "Comparação",
               values_to = "Speedup") %>%
  mutate(Comparação = str_remove(Comparação, "Julia_vs_"))

ggplot(speedup_data, aes(x = reorder(Dataset, Speedup), y = Speedup, fill = Comparação)) +
  geom_col(position = "dodge", width = 0.75) +
  geom_hline(yintercept = 1, linetype = "dashed", color = "red", size = 0.8, alpha = 0.6) +
  scale_fill_manual(values = c("R" = "#3498db", "Python" = "#e74c3c")) +
  coord_flip() +
  labs(
    title = "Speedup: Julia é X vezes mais rápido",
    x = "Dataset",
    y = "Vezes mais rápido",
    fill = "Comparação"
  ) +
  theme_minimal() +
  theme(
    plot.title = element_text(size = 16, face = "bold"),
    axis.text.x = element_text(size = 11),
    axis.text.y = element_text(size = 12),
    legend.position = "top",
    legend.text = element_text(size = 12),
    panel.grid.minor = element_blank(),
    panel.grid.major.y = element_blank()
  )
```

------------------------------------------------------------------------

## Código Julia: Guia Rápido

``` julia
# CSV - O mais comum
using CSV, DataFrames
df = DataFrame(CSV.File("dados.csv"))

# XLSX - Planilhas Excel
using XLSX, DataFrames
xlsx = XLSX.readxlsx("arquivo.xlsx")
df = DataFrame(xlsx[1][:])

# Parquet - Alto desempenho
using DuckDB
using DataFrames
con = DuckDB.DB()
df = DuckDB.query(con, "SELECT * FROM 'dados.parquet'") |> DataFrame

# JSON - Dados estruturados
using JSON, DataFrames
raw = JSON.parsefile("dados.json")
df = DataFrame(raw)

# Inspecionar dados
first(df, 5)          # Primeiras 5 linhas
describe(df)          # Estatísticas
size(df)              # Dimensões
```

------------------------------------------------------------------------

## Quando Usar Julia? {#sec-quando-usar-julia .colluns}

### ✅ Julia é Ideal Para:

-   Computação numérica intensiva
-   Processamento de Big Data
-   Análise de séries temporais
-   Otimização matemática
-   Machine learning em larga escala
-   Computação paralela/distribuída

------------------------------------------------------------------------

## ⚠️ Considere Python/R Se:

-   Projeto é pequeno e rápido
-   Precisa de muitos pacotes
-   Equipe não conhece Julia
-   Prioridade é produtividade inicial

------------------------------------------------------------------------

## Conclusões

::: columns
::: {.column width="50%"}
### Força de Julia ⚡

-   **2-3x mais rápido** que Python/R
-   **Sintaxe amigável** (fácil aprender)
-   **Paralelismo nativo**
-   **Crescimento rápido**
-   **Ideal para HPC**
:::
:::

------------------------------------------------------------------------

::: {.column width="50%"}
### Realidade Atual 📊

-   Ecossistema ainda em crescimento
-   Comunidade menor que Python/R
-   Alguns pacotes instáveis
-   "Time-to-first-plot" problema
-   Mas cada dia melhora mais!
:::

------------------------------------------------------------------------

## 🎯 Atividade Prática

### Desafio

Atividade individual: descubra o potencial de Julia você mesmo!

1.  **Escolha um dataset** da internet (\> 150 MB)
2.  **Utilize Julia** e uma das outras duas linguagens
3.  **Importe-o em chunks**
4.  **Meça o tempo** de execução
5.  **Calcule o speedup** (tempo_A / tempo_B)
6.  **Faça um gráfico** comparativo

------------------------------------------------------------------------

## Recomendação Final

::: {style="background-color: #2ca02c; color: white; padding: 40px; border-radius: 8px; text-align: center; font-size: 1.5em;"}
**Julia é uma linguagem do FUTURO para Ciência de Dados**

Vale MUITO a pena aprender! 🚀
:::

------------------------------------------------------------------------

## Obrigado!

### Dúvidas e Discussão

::: {style="margin-top: 80px; font-size: 1.3em; text-align: center;"}
**Luiz Eduardo Rodrigues & João Eduardo**

ME315 - Universidade Estadual de Campinas
:::
